# Presentasi ini dibuat dengan [Quarto](https://quarto.org)

- Quarto adalah salah satu software yang dikembangkan oleh [Posit](https://posit.co). Salah satu kegunaannya adalah membuat presentasi seperti ini. 
- Sesi interaktif pada presentasi ini dapat memudahkan Anda dalam memilih bahasa pemrograman yang akan digunakan sesuai dengan topik, yaitu R atau Python (silahkan klik pada salah satu tab di bawah ini)

::: {.panel-tabset}

## R

```{r hello-r, eval=TRUE, echo=TRUE}
print("Hello, R!")
```

## Python

```{python hello-python, eval=TRUE, echo=TRUE}
print("Hello, Python!")
```

:::

## Outline

### Hari ke-1: 22 Maret 2024

1.  Pendahuluan Analisis Data Iklim
2.  Pengambilan Data Iklim dan Pra-Pross Pengolahan Data Iklim
3.  Explorative Data Analysis (EDA) Iklim

### Hari ke-2: 23 Maret 2024

1.  Visualisai Data Iklim
2.  Visualisasi Interaktif


# Sebelum Mulai

Pastikan Anda telah memasang bahasa pemrograman R dan/atau Python sesuai dengan Sistem Operasi masing-masing, serta Text Editor/IDE yang dirasa nyaman (contoh: RStudio, Jupyter, VSCode, JetBrains PyCharm, atau Neovim 🗿)

## R

- Rekomendasi IDE: [RStudio](https://www.rstudio.com/products/rstudio/download/)

+----------------+-------------------------------------------------------------------------------------------------------------------------------------------------------------+
| Sistem Operasi | Link unduh                                                                                                                                                  |
+================+=============================================================================================================================================================+
| Windows 10/11  | <https://cran.r-project.org/bin/windows/base/R-4.3.3-win.exe>                                                                                               |
+----------------+-------------------------------------------------------------------------------------------------------------------------------------------------------------+
| Ubuntu 22.04   | Ikuti langkah ini <https://cran.r-project.org/bin/linux/ubuntu/>                                                                                            |
+----------------+-------------------------------------------------------------------------------------------------------------------------------------------------------------+
| MacOS          | -   <https://cran-r--project-org.translate.goog/bin/macosx/big-sur-arm64/base/R-4.3.3-arm64.pkg?_x_tr_sl=en&_x_tr_tl=id&_x_tr_hl=id&_x_tr_pto=tc> (M1-M3)   |
|                | -   <https://cran-r--project-org.translate.goog/bin/macosx/big-sur-x86_64/base/R-4.3.3-x86_64.pkg?_x_tr_sl=en&_x_tr_tl=id&_x_tr_hl=id&_x_tr_pto=tc> (Intel) |
+----------------+-------------------------------------------------------------------------------------------------------------------------------------------------------------+
+----------------+-------------------------------------------------------------------------------------------------------------------------------------------------------------+

## Python

- Rekomenasi IDE: [Jupyter Notebook](https://jupyter.org)
- Pemasangan Python disarankan menggunakan [Anaconda/Miniconda](https://www.anaconda.com/products/distribution)
- Anda juga dapat memanfaatkan Google Colaboratory jika tidak ingin memasang Python di komputer/laptop lokal


## Langkah Pemasangan Jupyter Notebook

- Jika Anda telah memasang Anaconda, Jupyter Notebook sudah terpasang secara otomatis, *kecuali* Miniconda. 
- Untuk pengguna Miniconda, Anda perlu memasang Jupyter Notebook secara manual dengan perintah berikut di terminal Anaconda Prompt
```{bash jupyter-install}
conda install -c conda-forge jupyterlab
```
- Untuk membuka Jupyter Notebook, buka Anaconda Navigator dan klik Jupyter Notebook
- Atau, bisa menggunakan perintah berikut di terminal Anaconda Prompt. Secara otomatis, Jupyter Notebook akan terbuka di browser.
```{bash jupyter-start}
jupyter notebook
```
- Untuk MacOS dan Linux, jupyter notebook juga telah terpasang otomatis saat memasang Anaconda. Perintah di atas juga berlaku di MacOS dan Linux


# Package

Anda perlu memasang beberapa package di bawah ini sesuai dengan bahasa pemrograman yang dipilih. Jika Anda menggunakan Python di RStudio, pemasangan package Python menggunakan perintah R (lihat bagian `Python (r-reticulate)`)

::: {.panel-tabset}

### R

```{r install-r-packages}
install.packages(c("tidyverse", "metR", "ncdf4", "plotly", "leaflet", "raster", "sf", "gstat")
```

### Python

```{bash install-python-packages}
conda install -c conda-forge plotly geopandas rioxarray
```

:::
